臺灣高等法院刑事判決　　　　　　　 93年度交上易字第278號
上　訴　人　臺灣桃園地方法院檢察署檢察官
被　　　告　甲○○
上列上訴人因被告過失致死等案件，不服臺灣桃園地方法院93年
度交易字第76號，中華民國93年8 月30日第一審判決（起訴案號
：臺灣桃園地方法院檢察署93年度偵字第429 號），提起上訴，
本院判決如下：
    主  文
原判決撤銷。
甲○○因過失致人於死，處有期徒刑柒月。
    事  實
一、甲○○於民國九十二年七月二十三日下午六點左右，駕駛車
    號一八六三─ＧＡ號自小客車，沿桃園縣中壢市○○○路由
    新中北路往中山東路方向行駛，行經速限為時速五十公里之
    榮民南路三三○號前，明知汽車行進中駕駛人應注意車前狀
    況，並隨時採取必要之安全措施，且應遵守行車速度之限制
    ，而依當時天氣晴朗，尚有日間自然光線，路面無其他障礙
    等情形，又無不能注意之情事，竟疏未注意行人曹典春、李
    泉金一前、一後違規行走於前方靠近分道線之快車道上，仍
    以時速六十公里之速度驅車前行，未為任何減速、停止或閃
    避等措施，因而撞及曹典春、李泉金，致曹典春受有顱骨骨
    折併顱內出血之傷害，經送醫後仍因神經性休克，傷重不治
    死亡，李泉金則受有腹部鈍挫傷、左側橈骨、尺骨骨折及左
    髖即左臀部暨大腿挫傷之傷害。嗣甲○○於有偵查犯罪職權
    之公務員知悉前，向前往處理現場之警員黃裕興當場承認為
    肇事者，始知上情。
二、案經被害人李泉金訴請及桃園縣政府警察局中壢分局報請臺
    灣桃園地方法院檢察署檢察官偵查起訴。
    理　由
一、上揭被告甲○○在前述時間、地點，超速駕車撞及被害人曹
    典春、李泉金之事實，迭據被告甲○○於警詢及偵審中坦承
    不諱，核與被害人李泉金指訴情節相符，並有桃園縣政府警
    察局交通隊中壢分隊道路交通事故現場圖、調查報告表、現
    場、車損照片共七張可參；而曹典春因本件交通事故受有顱
    骨骨折併顱內出血之傷害，經送醫後仍因神經性休克，傷重
    不治死亡之事實，經臺灣桃園地方法院檢察署檢察官會同法
    醫師相驗明確，亦有行政院衛生署桃園醫院曹典春之病歷摘
    要、臺灣桃園地方法院檢察署相驗筆錄、驗斷書、相驗屍體
    證明書各一份，及照片五張等可證；李泉金則受有腹部鈍挫
    傷、左側橈骨、尺骨骨折及左髖即左臀部暨大腿挫傷等事實
    ，有行政院衛生署桃園醫院九十二年七月二十三日診字第八
    七八四○六號，及同年七月二十九日診字第八七六五一九號
    診斷證明書各一份可證。再據道路交通事故現場圖、現場與
    車損照片等資料，及證人即至現場處理之警員徐力耘於原審
    證述：現場旁邊之白線是快慢車道之分道線，右側路面屬於
    慢車道等語（見原審卷第35頁），可知被害人曹典春倒臥之
    位置係在快車道上，距離快慢車道分道線約零點九公尺，現
    場血跡、手錶等散落物均分佈於快車道上，血跡拖行痕跡則
    與該分道線平行；而依曹典春受有左小腿挫裂傷併骨折、雙
    側肩部挫擦傷、肋骨骨折、額部、面部多處挫擦傷、顱骨骨
    折併顱內出血等傷，李泉金受傷之部位為左側橈骨、尺骨骨
    折及左髖挫傷，並參以被告之自小客車右前方擋風玻璃遭撞
    擊而破裂、車前保險桿有零星血跡分布等情狀，及李泉金於
    本院九十三年八月九日審理時證稱：當時我們是往前直走，
    一前、一後，我先生走的比較靠外面一點點（即意指較接近
    路中分向線），我是走的很靠近房子等語顯示，曹典春、李
    泉金應是一前、一後行走於靠快慢車道分道線之快車道上，
    曹典春較靠近路中分向線，而李泉金左側先遭自後方直行而
    來由被告駕駛之自用小客車右側撞及後，曹典春之左側亦旋
    即遭撞及，並向前彈出而面臥地面滑行，應可認定。
二、按行車速度，依速限標誌或標線之規定，無標誌或標線者，
    行車時速不得超過五○公里。又汽車行駛時，駕駛人應注意
    車前狀況及兩車併行之間隔，並隨時採取必要之安全措施，
    道路交通安全規則第九十三條第一項第一款、第九十四條第
    三項分別定有明文。被告既領有駕駛執照，對於上開規定，
    當應知悉甚稔；查本件肇事路段之速限為五十公里，被告竟
    以時速六十公里之速度超速行駛，顯已違反前述規定；而被
    害人曹典春與李泉金二人行走於被告行車視線之前方，依當
    天天氣晴朗，尚有日間自然光線，路面無其他障礙，並無不
    能注意之因素，被告本應注意前方行人行走之狀況，隨時採
    取減速、停止或閃避等措施，卻疏於遵守前述規定，因而撞
    及該二人，被告自有過失，而本件曹典春之死亡及李泉金之
    受傷，確係因此次車禍所肇致，被告之過失，與曹典春之死
    亡及李泉金之受傷間有相當因果關係，亦可確認。本件事據
    明確，被告犯行已堪認定。
三、又按行人應在劃設之人行道行走，在未劃設人行道之道路，
    應靠邊行走，並不得在道路上任意奔跑、追逐、嬉戲或坐、
    臥、蹲、立，阻礙交通，道路交通安全規則第一百三十三條
    規定甚明。由現場照片及證人徐力耘之證述可知，本件肇事
    路段即桃園縣中壢市○○○路三三○號雖未設置人行道，但
    快慢車道分道線右側之慢車道上並無妨礙行人行走之障礙物
    ，且足以供一人從容通行，曹典春、李泉金於行走時本應於
    慢車道上緊靠路邊行走，而當時亦無不能注意之情事，竟疏
    未注意而仍行走於快車道上致遭追撞，該二人就本件車禍之
    發生與有過失，但仍不能據此解免被告疏失之責。至本件車
    禍經送鑑定結果，認被告駕駛自小客車疏未注意車前狀況為
    肇事原因，有台灣省桃園縣區車輛行車事故鑑定委員會府車
    鑑桃字第九二一一九二號鑑定意見書在卷可稽（附於真查卷
    第九頁），此部分與本院認定者同，雖屬可採，惟該鑑定意
    見認曹典春、李泉金二人無肇事因素，尚有未洽，該部分自
    不足採，併此敘明。
四、核被告所為，係犯刑法第二百七十六條第一項過失致死罪、
    第二百八十四條第一項前段過失傷害罪。其因一過失行為同
    時導致曹典春死亡、李泉金受傷，屬一行為觸犯數罪名，應
    依想像競合犯之規定，從一重罪刑法第二百七十六條第一項
    過失致死罪處斷。被告於車禍發生後，其犯情未被有偵查犯
    罪職權之公務員發現前，即向據報趕赴現場處理之桃園縣政
    府警察局中壢分局仁愛派出所警員黃裕興坦承為其駕車肇事
    之事實，有黃裕興出具之職務報告書一份附卷可參，合於自
    首之要件，應依刑法第六十二條前段規定，減輕其刑。
五、原審對於被告予以論罪科刑，固非無見，惟本件肇事路段為
    限速五十公里之路段，被告竟超速駕駛，且據其車損照片所
    示，右前方擋風玻璃破裂，顯見其車速之快，且無視前方行
    走之路人，減速慢行，並造成一死一傷，其過失情節非輕，
    犯後僅以強制保險理賠金一百四十萬元，賠償被害人家屬，
    事過一年餘，未再理賠任何款項，所言願再行賠償一百四十
    萬元云云，亦未付諸實現，原審僅量刑有期徒刑六月，並諭
    知易科罰金之折算標準，尚嫌過輕，檢察官上訴意旨以此指
    摘原判決不當，為有理由，自應由本院撤銷改判。爰審酌被
    告之過失情節非輕，本件事故肇致一死一傷，被害人之過失
    情節，被告犯後至今尚未與被害人家屬達成和解，及其他一
    切情狀，量處有期徒刑七月，以示懲儆。
據上論斷，應依刑事訴訟法第369 條第1 項前段、第364 條、第
299 條第1 項前段，刑法第276 條第1 項、第284 條第1 項前段
、第55條，罰金罰鍰提高標準條例第1條前段，判決如主文。
本案經檢察官陳明光到庭執行職務。
中　　華　　民　　國　　94　　年　　1 　　月　　11　　日
　　　　　　　    交通法庭審判長法　官趙功恆
　　　　　　　　　　　　　　　  法　官鄧振球
　　　　　　　　　　　　　　　  法　官李春地
以上正本證明與原本無異。
不得上訴。
                                書記官柳秋月
中　　華　　民　　國　　94　　年　　1 　　月　　11　　日
附錄：本案論罪科刑法條全文
刑法第276 條第1 項
 (過失致死罪)
因過失致人於死者，處二年以下有期徒刑、拘役或二千元以下罰
金。
從事業務之人，因業務上之過失犯前項之罪者，處五年以下有期
徒刑或拘役，得併科 3000 元以下罰金。
刑法第284 條第1 項前段
 (過失傷害罪)
因過失傷害人者，處六月以下有期徒刑、拘役或五百元以下罰金
，致重傷者，處一年以下有期徒刑、拘役或五百元以下罰金。
從事業務之人，因業務上之過失傷害人者，處一年以下有期徒刑
、拘役或一千元以下罰金，致重傷者，處三年以下有期徒刑、拘
役或二千元以下罰金。
